臺灣高等法院臺中分院刑事判決　
111年度金上訴字第109號
上  訴  人  
即  被  告  魏照圓


上列上訴人因加重詐欺等案件，不服臺灣臺中地方法院110年度
金訴字第719號中華民國110年11月25日第一審判決（起訴案號：
臺灣臺中地方檢察署110年度偵字第16151、14200、17848號），
提起上訴，本院判決如下：
    主    文
原判決關於其附表編號2所載對告訴人鄭雅妃犯三人以上共同詐
  欺取財罪之宣告刑部分暨定應執行刑部分，均撤銷。
魏照圓經原判決所判處之「三人以上共同犯詐欺取財罪」，累
  犯，處有期徒刑壹年壹月。
其他上訴駁回。
上開撤銷改判部分所處之刑，與上訴駁回部分所處之刑，應執
  行有期徒刑壹年肆月。
　  犯罪事實及理由
壹、本案審判範圍：
　　修正後刑事訴訟法第348條規定「上訴得對於判決之一部為
    之。對於判決之一部上訴者，其有關係之部分，視為亦已上
    訴。但有關係之部分為無罪、免訴或不受理者，不在此限。
    上訴得明示僅就判決之刑、沒收或保安處分一部為之。」依
    上開規定，科刑事項已得不隨同其犯罪事實，而單獨成為上
    訴之標的，且於上訴人明示僅就宣告刑上訴時，第二審法院
    即不再就原審法院所認定之犯罪事實為審查，而應以原審法
    院所認定之犯罪事實，作為論認原審宣告刑量定妥適與否的
    判斷基礎。本案上訴人即被告魏照圓（下稱被告)不服原判
    決提起上訴，其上訴之效力及範圍，應依修正後刑事訴訟法
    第348條規定判斷。而被告於本院準備程序時明示僅就原判
    決科刑部分提起上訴，並撤回刑以外之上訴，有本院準備程
    序筆錄及撤回上訴聲請書可參（本院卷第58、63頁)，依前
    述說明，本院僅就原判決量刑妥適與否進行審理，至於原判
    決其他部分，則非本院審判範圍，先予指明。
貳、本案據以審查量刑妥適與否之原審法院所認定之犯罪事實、
    罪名：
一、犯罪事實：
　　魏照圓依一般社會生活之通常經驗，應可知悉提供金融機構
    帳戶供不明人士使用，該金融帳戶極有可能淪為轉匯、提領
    贓款之犯罪工具，且代不詳之人提領來源不明之款項後轉交
    陌生人者，亦可掩飾詐騙所得之實際流向，產生遮斷資金流
    動軌跡以逃避國家追訴、處罰之效果，並使詐欺集團相關犯
    行不易遭人追查。竟基於縱與他人共同實行詐欺取財、掩飾
    詐欺犯罪所得去向之洗錢行為犯罪亦不違背其本意之不確定
    故意，與姓名年籍不詳臉書帳號「Donnie Lin」（LINE暱稱
    「Zhang」，下稱「Donnie Lin」）、LINE暱稱「Mgr Noble
      Ludrik」、LINE暱稱「Paul」等人及其等所屬詐欺集團（
    下稱本案詐欺集團）成員，共同意圖為自己不法之所有，基
    於三人以上詐欺取財及掩飾、隱匿詐欺犯罪所得、去向之洗
    錢之犯意聯絡，先由魏照圓於民國109年11月底某日，提供
    其所有之中華郵政股份有限公司帳號000-00000000000000號
    帳戶（下稱本案帳戶）予「Donnie Lin」，本案詐欺集團成
    員再以如附表所示之詐騙方式，詐騙如附表所示之林素珠、
    鄭雅妃，致其等均陷於錯誤，依指示於附表所示之匯款時間
    ，將如附表所示之金額匯入本案帳戶。魏照圓嗣依「Mgr No
    ble Ludrik」指示，於如附表所示之提領時間，前往如附表
    所示之地點，提領如附表所示之金額後，在臺中市太平區某
    全家便利商店將所提領款項交予「Paul」，再由「Paul」購
    買比特幣存入「Mgr Noble Ludrik」指定之電子錢包。嗣因
    林素珠、鄭雅妃察覺有異，報警處理，經警循線查悉上情。
二、原審論處之罪名：被告就附表編號1、2所為，均係犯刑法第
    339條之4第1項第2款之三人以上共同犯詐欺取財罪、洗錢防
    制法第14條第1項之一般洗錢罪，被告上開2次犯行，均係以
    一行為同時觸犯加重詐欺取財罪、一般洗錢罪，為想像競合
    犯，均從一重依刑法第339條之4第1項第2款之三人以上共同
    犯詐欺取財罪處斷。
三、刑之加重或減輕事由：
　㈠被告於104年間因公共危險案件，經臺灣臺中地方法院以104
    年度中交簡字第4136號判處有期徒刑4月確定，於105年4月2
    6日易科罰金執行完畢，有臺灣高等法院被告前案紀錄表在
    卷可參，其受有期徒刑之執行完畢後，5年以內故意再犯本
    案有期徒刑以上之罪，為累犯。綜核全案情節，本案縱依刑
    法第47條第1項規定加重法定最低本刑，亦無司法院釋字第7
    75號解釋所闡述之所受刑罰超過所應負擔罪責，人身自由因
    此遭受過苛侵害之罪刑不相當情形，依刑法第47條第1項規
    定加重其刑。
　㈡洗錢防制法第16條第2項規定「犯前二條之罪，在偵查或審判
    中自白者，減輕其刑。」被告於審判中自白一般洗錢之事實
    ，原應依上開規定減輕其刑，惟決定處斷刑時，被告既已從
    一重之三人以上共同犯詐欺取財罪處斷，因重罪並無法定減
    刑事由，參照最高法院108年度台上字第3563號判決意旨之
    法理，自無從再適用上開條項規定減刑（但量刑時一併審酌
    ）。
參、被告上訴意旨略以：
一、被告構成累犯事由之公共危險罪，與被告本案所犯加重詐欺
    犯行，罪質與保護法益均非相同，犯罪手段、行為態樣有別
    ，且期間相差近5年時間，難認被告本案所犯加重詐欺犯行
    具有特別惡性，本案應無加重法定本刑之必要，原判決依累
    犯規定加重其刑，與司法院釋字第775號解釋不符，亦與罪
    刑相當原則有違。
二、被告願與告訴人林素珠、鄭雅妃調解，賠償其等損失，請給
    予緩刑宣告等語。
肆、本院之判斷：
一、依司法院釋字第775號解釋文義及理由，係指構成累犯者，
    不分情節，一律加重最低本刑，於不符合刑法第59條所定要
    件之情形下，致生行為人所受之刑罰超過其所應負擔罪責之
    個案，不符罪刑相當原則、比例原則。於此範圍內，在修正
    前，為避免發生上述罪刑不相當之情形，法院就該個案應裁
    量是否加重最低本刑（最高法院108年度台上字第2312、第2
    361號判決意旨參照）。該解釋意旨，並非宣告刑法累犯規
    定全部違憲，祗在法院認為依個案情節應量處最低法定刑，
    又無法適用刑法第59條酌量減輕其刑，致生罪刑不相當時，
    始得依該解釋意旨裁量不予加重。本案被告有如前揭貳、三
    ㈠所載論罪科刑執行情形，被告所犯上開前案，與本案犯罪
    手段、罪質雖有不同，惟均屬故意犯罪，原審審酌被告於前
    案執行完畢後，未生警惕，再犯本案加重詐欺取財等犯行，
    足見前案執行成效不彰，被告對於刑罰之反應力顯然薄弱，
    依刑法第47條第1項規定加重其刑，核無不合。被告上訴意
    旨謂原判決依累犯規定加重其刑，與司法院釋字第775號解
    釋意旨不符，而據以指摘原判決不當云云，顯就該解釋意旨
    有所誤認，核無可採。
二、上訴駁回部分（即原判決附表編號1所載對告訴人林素珠犯
    三人以上共同詐欺取財罪部分）：
    刑之量定，為求個案裁判之妥當性，法律賦予法院裁量之權
    。量刑輕重，屬為裁判之法院得依職權自由裁量之事項，苟
    其量刑已以行為人之責任為基礎，並斟酌刑法第57條各款所
    列情狀，在法定刑度內，酌量科刑，如無偏執一端，致明顯
    失出失入情形，上級審法院即不得單就量刑部分遽指為不當
    或違法。而原判決就其附表編號1所載對告訴人林素珠犯三
    人以上共同詐欺取財罪部分之科刑，已依刑法第57條各款所
    列情狀審酌，而為量刑之準據，並未逾越法定刑度，復未濫
    用自由裁量之權限，所為量刑核無不當或違法，且無輕重失
    衡情形。被告上訴雖請求與林素珠調解，然林素珠表明不願
    參加調解，有本院公務電話查詢紀錄表在卷可參（本院卷第
    43頁），原判決此部分量刑因子並未改變；又審之被告本案
    所犯加重詐欺取財犯行，最輕法定本刑為有期徒刑1年，原
    審經依累犯加重後，量處有期徒刑1年2月，核屬低度之量刑
    ，並無過重情事，是被告上訴請求從輕量刑，為無理由，應
    予駁回。
三、撤銷改判部分（即原判決附表編號2所載對告訴人鄭雅妃犯
    三人以上共同詐欺取財罪部分）：
  ㈠原審審理結果，以被告此部分犯罪事證明確，依法論罪科刑
    ，固非無見。惟查：被告上訴後，於本院審理中，與鄭雅妃
    以14萬元成立調解，並依約給付第1期款項，有本院調解筆
    錄、存款人收執聯在卷可參（本院卷第53至54、93頁），被
    告之犯後態度、量刑基礎均有改變，原審未及審酌，即有未
    洽，被告上訴請求從輕量刑，為有理由，原判決此部分之量
    刑既有上述可議之處，即屬無可維持，自應由本院將此部分
    撤銷改判。又原判決定應執行刑部分，亦失所依附，應一併
    撤銷之。
　㈡爰以行為人之責任為基礎，審酌詐欺犯罪危害社會甚鉅，為
    政府嚴加查緝並加重刑罰，被告正值青壯之年，有勞動或工
    作之能力，不思依循正途獲取穩定收入，貪圖不法報酬，所
    為嚴重損害個人財產交易安全及社會經濟秩序；並考量被告
    犯罪動機、目的、手段、角色分工、犯罪後坦承犯罪，就所
    犯洗錢犯行，於原審及本院審理中自白，符合洗錢防制法第
    16條第2項自白減刑規定，鄭雅妃受騙所生損害，被告於本
    院審理中與鄭雅妃成立調解並有按約定給付賠償之犯後態度
    ，及被告自述國小畢業，在自助餐店工作，月收入25,000元
    ，無扶養親屬，經濟狀況勉持之教育程度與家庭生活情況等
    一切情狀，酌情量處如主文第2項所示之刑。
　㈢被告本案2次犯行，係於109年12月8日、同年月11日至12日所
    為，犯罪時間甚為密接，犯罪態樣、手段及擔任之角色相同
    ，所犯均為同一罪質之財產上犯罪，並參諸被告參與情節、
    告訴人所受財產損失等情況，及為避免責任非難過度評價，
    暨定應執行刑之限制加重原則，兼顧刑罰衡平要求之意旨，
    定其應執行刑如主文第4項所示。
四、被告上訴雖請求本院准予宣告緩刑云云。惟緩刑之宣告，除
    應具備法定條件外，並須有可認為以暫不執行刑罰為適當之
    情形，始得為之，此部分固屬裁判時得依職權裁量之事項，
    然法院行使此項裁量職權時，必須符合所適用之法規之目的
    ，申言之，必須受法律秩序之理念所指導，即應受比例原則
    等一般法律原則之支配；此之所謂比例原則，指法院行使此
    項職權判斷時，須符合客觀上之適當性、相當性及必要性之
    價值要求，不得逾越，用以維護刑罰之均衡。而近年來詐欺
    集團猖獗，嚴重破壞社會成員間之基本信賴關係，而為民眾
    所深惡痛絕，已成為嚴重社會問題，政府亦長期致力於打擊
    與追緝詐欺集團，被告為本案犯行時為成年人，並非為思慮
    不周之人，亦非毫無謀生技能，其不思以正當方式謀生，反
    從事詐欺工作，價值觀念顯有偏差，此等犯罪情狀，對社會
    安全產生相當不良影響；且被告雖與鄭雅妃成立調解並賠償
    部分損失，但並未與林素珠和解，本院衡酌上情，認本件並
    無暫不執行其刑為適當之情形，自不宜宣告緩刑，附此敘明
    。
據上論斷，依刑事訴訟法第368條、第369條第1項前段、第364條
、第299條第1項前段，判決如主文。
本案經檢察官康存孝提起公訴，檢察官黃裕峯到庭執行職務。
中　　華　　民　　國　　111 　年　　3 　　月　　30　　日
        　　刑事第十庭    審判長法　官  陳  宏  卿
　　　　　　　　　　　　　　    法　官  楊  文  廣
 　　　　　　　　　　　 　　　  法　官  簡  芳  潔     
　　　　　　　　　　　　　　　                      
以上正本證明與原本無異。     
如不服本判決應於收受送達後20日內向本院提出上訴書狀，其未
敘述上訴理由者，並得於提起上訴後20日內向本院補提理由書（
均須按他造當事人之人數附繕本）「切勿逕送上級法院」。因疫
情而遲誤不變期間，得向法院聲請回復原狀。

                                書記官  廖  婉  菁
　　　　　　　　　　　　　　　　
中　　華　　民　　國　　111 　年　　3 　　月　　31　　日
附錄論罪科刑法條全文：
中華民國刑法第339條之4
犯第339條詐欺罪而有下列情形之一者，處1年以上7年以下有期
徒刑，得併科1百萬元以下罰金：
一、冒用政府機關或公務員名義犯之。
二、三人以上共同犯之。
三、以廣播電視、電子通訊、網際網路或其他媒體等傳播工具，
    對公眾散布而犯之。
前項之未遂犯罰之。

洗錢防制法第14條
有第二條各款所列洗錢行為者，處7年以下有期徒刑，併科新臺
幣5百萬元以下罰金。
前項之未遂犯罰之。
前二項情形，不得科以超過其特定犯罪所定最重本刑之刑。

卷別對照表：
簡稱 卷宗名稱 偵一卷 臺灣臺中地方檢察署110年度偵字第14200號卷 偵二卷 臺灣臺中地方檢察署110年度偵字第16151號卷 偵三卷 臺灣臺中地方檢察署110年度偵字第17848號卷 

附表：
編號 告訴人 詐騙方式 匯款時間及金額（新臺幣） 提款時間、地點及金額（新臺幣）  證明名稱及出處 1 林素珠 本案詐欺集團成員於109年12月8日上午11時35分前某時，透過臉書佯稱其居於美國，請求林素珠代收行李，並需支付運費以及被海關扣留的罰款等理由，致林素珠陷於錯誤，因而於右列時間匯款右列金額至本案帳戶。 109年12月8日上午11時35分許匯款25萬2,000元至本案帳戶。 109年12月8日下午4時38分許至5時3分許，於不詳地點提領5次，分別16萬元、6萬元、6萬元、2萬5元（含手續費5元）、1萬5元（含手續費5元）。上開提領金額包含該帳戶於同日下午1時28分許，由不詳之人所匯入之6萬元（非本件起訴範圍） ①證人即告訴人林素珠於警詢之證述（偵三卷第77至78頁、第81至84頁）。 ②林素珠之匯款單影本（偵三卷第168頁）。 ③林素珠之臺北市政府警察局大安分局新生南路派出所受理案件證明單、臺北市政府警察局大安分局新生南路派出所受理各類案件紀錄表、內政部警政署反詐騙諮詢專線紀錄表各1份（偵三卷第159至166頁）。 ④本案帳戶之開戶基本資料、歷史交易明細、存摺封面與內頁、詐騙通報查詢結果（偵二卷第43至53頁）。 2 鄭雅妃 本案詐欺集團成員於109年11月2日上午10時許前某時，透過網路交友，假冒其為阿富汗軍醫，需要將錢運來台灣存錢，要求鄭雅妃支付運費，致鄭雅妃陷於錯誤而於右列時間匯款右列金額至本案帳戶。 109年12月11日下午2時18分許匯款28萬3,000元至本案帳戶。 109年12月11日下午4時48分許於臺中市太平區長億郵局提領20萬元、同日下午5時許於臺中市太平區太平郵局提領6萬元、109年12月12凌晨1時26分許於不詳地點提領2萬元。 ①證人即告訴人鄭雅妃於警詢之證述（偵二卷第33至35頁）。 ②鄭雅妃之郵局存款收執聯照片（偵二卷第45頁）。 ③鄭雅妃之內政部警政署反詐騙諮詢專線紀錄表、臺南市政府警察局永康分局復興派出所受理各類案件紀錄表、臺南市政府警察局永康分局復興派出所受理刑事案件報案三聯單、臺南市政府警察局永康分局復興派出所受理詐騙帳戶通報警示簡便格式表、金融機構聯防機制通報單各1份。（偵一卷第89至101頁）。 ④提領畫面截圖（偵一卷第41頁）。 ⑤本案帳戶之開戶基本資料、歷史交易明細、存摺封面與內頁、詐騙通報查詢結果（偵二卷第43至53頁）。